臺灣高等法院高雄分院刑事判決　　　　　　　　　　　九十一年度上易字第三二號
　　　上　訴　人　臺灣屏東地方法院檢察署檢察官
　　　被　　　告　丙○○
右上訴人因被告傷害案件，不服臺灣屏東地方法院九十年度易字第八九九號中華民國
九十年九月二十七日第一審判決（起訴案號：臺灣屏東地方法院檢察署九十年度偵字
第二九三０號），提起上訴，本院判決如左：
      主      文
原判決撤銷。
丙○○共同傷害人之身體，累犯，處有期徒刑陸月，如易科罰金以參佰元折算壹日。
      事      實
一、丙○○前於民國八十三年間，因違反麻醉藥品管理條例案件，經臺灣屏東地方法
    院判處有期徒刑十月確定，於八十四年十二月十八日執行完畢。因將自用小客車
    借給綽號「阿文」之不詳姓名、年籍之成年男子使用，「阿文」又轉借給乙○○
    駕駛，因遇警察臨檢，乙○○一時緊張而將該車撞毀，事後因車輛修理費問題，
    與丙○○發生爭執，丙○○猶不知悔改，與「阿文」共同基於傷害人之身體之犯
    意聯絡，事先謀議，推由丙○○負責以電話邀約乙○○至其住處商議車輛修理費
    事宜，而由「阿文」負責動手毆打乙○○，乙○○不知丙○○與「阿文」之計謀
    ，乃依約於八十九年十一月十三日凌晨零時許，至屏東市大湖里七九七號丙○○
    住處，擬與丙○○商議車輛賠償事宜，「阿文」見乙○○甫進入大門，即持木棍
    往乙○○之頭部、臉部等處揮打數下，丙○○則站在一旁，乙○○隨即昏迷倒地
    ，致乙○○受有頭部外傷併臉部撕裂傷及右手腕挫傷等傷害。
二、案經被害人乙○○訴由臺灣屏東地方法院檢察署檢察官偵查起訴。
      理      由
一、訊據被告丙○○矢口否認上開犯行，辯稱：當甲乙○○來時，我正在洗澡，「阿
    文」坐在客廳，後來聽見「阿文」叫我，出去一看，乙○○已經倒在院子裡，「
    阿文」站在一旁，是「阿文」打乙○○的等語。
二、經查：
（一）右開事實，業據告訴人乙○○於偵查、原審及本院審理中述明確，且被告與告
      訴人均坦稱二人因告訴人駕駛被告車輛發生事故，修理費用應由何人負擔一事
      曾發生爭執，告訴人與綽號「阿文」之成年男子間既無怨隙，且該車輛係被告
      所有，與「阿文」並無任何關係，又係告訴人所撞壞，被告索賠之對象為告訴
      人，被告若非事先已與該名綽號「阿文」之男子已有所謀議，「阿文」何需甘
      冒刑法傷害罪責、獨自毆打告訴人？何況本件案發時間為凌晨零時許，案發地
      點又係在被告住處，「阿文」為何深夜仍在被告住處？所為何事？「阿文」為
      何在被告住處毆打告訴人？且告訴人若非依約前往被告住處與被告商議車輛賠
      償事宜，怎會深夜至被告住處？顯見被告事前應有與「阿文」謀議，推由被告
      邀約告訴人至被告住處，而由「阿文」動手打告訴人。按二人以上共同謀議，
      為實現一定之犯罪，而分由其中一人或數人實施，則在同謀範圍之內，各參與
      謀議之人均應負共同責任，即使僅參與謀議而未當場實施，仍為該一定犯罪之
      共同正犯，因此本件被告與「阿文」間既事前謀議，推由「阿文」動手實施，
      被告與「阿文」間有犯意聯絡及行為分擔，均為共同正犯，應可認定。
（二）告訴人因此受有頭部外傷併臉部撕裂傷及右手腕挫傷等傷害，傷勢非輕，曾接
      受手術縫合住院五甲，亦有國軍高雄總醫院屏東分院附設民眾診療服務處之診
      斷證明書一紙在偵查卷第四頁可稽。
（三）證人陳春梅即告訴人乙○○之妻於偵查中結證：「當時我坐在車上，聽見打架
      的聲音，進去丙○○家院子裡，看到丙○○拿一支棍子，另外一個人也拿棍子
      ，當時乙○○已經昏倒在地上。」等語（見偵查卷第九頁正、反面），然證人
      陳春梅並未當場看到告訴人被毆打之情形，其看到時告訴人已昏倒在地，因此
      依其所證述之情形並無法認定被告亦有動手毆打告訴人之行為，且告訴人於本
      院亦陳稱：一進去就被「文仔」打昏在地，沒有看到被告等語（見本院卷第二
      十七頁），因此本件應係「阿文」動手毆打告訴人無訛。
（四）綜上所述，被告上開所辯不知情，顯係卸責之詞，不足採信。本件事證明確，
      被告丙○○共同傷害犯行，堪以認定。
三、核被告丙○○所為，係犯刑法第二百七十七條第一項之普通傷害罪。被告與綽號
    「阿文」之不詳真實姓名、年籍成年男子彼此間，互有犯意聯絡及行為分擔，為
    共同正犯。被告前因違反麻醉藥品管理條例案件，經臺灣屏東地方法院判處有期
    徒刑十月確定，於八十四年十二月十八日執行完畢，有臺灣高等法院被告全國前
    案紀錄表及臺灣屏東地方法院檢察署刑案資料查註紀錄表各乙紙在卷可按，其受
    有期徒刑之執行完畢後，五年之內再犯有期徒刑以上刑之本罪，為累犯，應依法
    加重其刑。
四、原審以被告罪證明確，因予論罪科刑，固非無見；惟查：被告並未動手毆打告訴
    人，而係事前與「阿文」謀議，由被告負責打電話邀約告訴人至被告住處，再由
    「阿文」動手毆打告訴人，原判決認定被告亦有持木棍毆打告訴人成傷，然為被
    告所否認，且告訴人亦指訴並未看到被告對其毆打等情，因此動手毆打告訴人者
    應係「阿文」一人而已，原判決對此認定與事實有違；又告訴人因此受有頭部外
    傷併臉部撕裂傷及右手腕挫傷等傷害，並當場昏迷，傷勢非輕，曾接受手術縫合
    住院五甲，亦有國軍高雄總醫院屏東分院附設民眾診療服務處之診斷證明書一紙
    在卷可憑，原審僅判處拘役五十日，尚嫌過輕；且原判決既未諭知將犯罪所用之
    木棍沒收，然於據上論結欄卻引用刑法第三十八條第一項第二款，亦有未洽。檢
    察官上訴意旨，以原審量刑過輕為由，指摘原判決不當，為有理由，且原判決又
    有上開可議之處，自屬無可維持，應由本院將原判決予以撤銷改判。爰審酌被告
    素行、犯罪動機、手段、告訴人之傷勢及犯後態度等一切情狀，量處有期徒刑六
    月，並依新修正之刑法第四十一條第一項前段規定，諭知如易科罰金之折算標準
    。至「阿文」所持傷害告訴人之木棍一支，並無證據證明為被告或「阿文」所有
    ，自不另為沒收之諭知，併此敘明。
據上論斷，應依刑事訴訟法第三百六十九條第一項前段、第三百六十四條、第二百九
十九條第一項前段，刑法第二十八條、第二百七十七條第一項、第四十七條、第四十
一條第一項前段，罰金罰鍰提高標準條例第一條前段、第二條，判決如主文。
本案經檢察官王登榮到庭執行職務。
中    華    民    國     九十一     年       一       月     三十     日
                              臺灣高等法院高雄分院刑事第一庭
                                  審判長法官  王光照
                                        法官  黃仁松
                                        法官  黃壽燕
右正本證明與原本無異。
不得上訴。
                                      書記官  黃富美
中    華    民    國     九十一     年       一       月    三十一    日
附錄本判決論罪科刑法條：
刑法第二百七十七條第一項
  傷害人之身體或健康者，處三年以下有期徒刑、拘役或一千元以下罰金。
                    Ｊ
